臺灣高等法院臺中分院刑事判決
111年度上易字第154號
上  訴  人  
即  被  告  江佳祐


上列上訴人即被告因業務侵占案件，不服臺灣臺中地方法院110
年度易字第1580號中華民國110年11月23日第一審判決（起訴案
號：臺灣臺中地方檢察署110年度偵字第20984號），提起上訴，
本院判決如下：
    主  文
上訴駁回。
江佳祐緩刑參年，緩刑期間付保護管束，並向執行檢察官指定之
政府機關、政府機構、行政法人、社區或其他符合公益目的之機
構或團體，提供貳佰小時之義務勞務。
    事  實
一、江佳祐自民國107年6月21日起，在聯米企業股份有限公司（
    下稱聯米公司）擔任業務，嗣於108年間某日起升任業務主
    任，業務內容包含向客戶收取貨款後放置公司之保險櫃內，
    並負責保管公司保險櫃之現金，為從事業務之人。詎其為從
    事線上博弈以還清債務，竟基於意圖為自己不法所有之業務
    侵占單一接續犯意，於附表所示時間，向聯米公司客戶收受
    如附表所示之款項後（起訴書漏載附表編號11所示部分，業
    經檢察官當庭補充），以變更持有為所有之意思，予以侵占
    入己；復承前揭同一業務侵占接續犯意，於110年4月17日中
    午12時許，自聯米公司保險櫃內取走其基於業務上關係所持
    有之貨款共計新臺幣（下同）32萬2615元（起訴書誤載為32
    萬1615元），以變更持有為所有之意思，予以侵占入己，並
    將上開款項花用完畢。嗣經聯米公司之會計發現保險櫃內金
    額短少後，報告聯米公司業務經理陳仲豪，經陳仲豪調閱監
    視器並報警處理，因而查獲上情。
二、案經聯米公司訴由臺中市政府警察局大雅分局報告臺灣臺中
    地方檢察署檢察官偵查起訴。
    理  由
壹、證據能力之說明
    檢察官、上訴人即被告江佳祐（下稱被告）於本院進行準備
    程序時，對於本案下述具傳聞性質之證據資料，均同意具有
    證據能力，本院審酌上開供述證據作成時之情況，證據之取
    得過程，無不當取供及證明力明顯過低之瑕疵，且與待證事
    實具有關連性，足認為得為本案之證據，依刑事訴訟法第15
    9條之5第1項之規定，有證據能力；且本案所引用之非供述
    證據，亦屬合法取得，本院審酌該等證據作成及取得之程序
    均無違法之處，依法均可作為認定犯罪事實之證據。
貳、認定犯罪事實所憑之證據及理由
　　上開犯罪事實，業據被告於警詢、原審及本院審理中坦承不
    諱，核與證人陳仲豪於警詢之陳述相符（見偵卷第39至47頁
    ），並有聯米公司110年4月17日之監視器錄影畫面翻拍照片
    （見偵卷第65至71頁）、員工連帶保證書、遭侵占款項統計
    表、出倉單、應收帳款明細單、搭贈/贈品/試吃/試用/樣品
    單（見偵卷第73至107頁）在卷可稽，足認被告上開自白與
    事實相符，堪以採信。綜上所述，本案事證明確，被告上開
    犯行洵堪認定，應依法論科。
參、論罪之理由
一、核被告所為，係犯刑法第336條第2項之業務侵占罪。
二、被告基於業務侵占之單一犯意，在密相接近之時、地，接續
    侵占告訴人之款項，其業務侵占犯行，係犯罪目的同一，侵
    害同一法益，各行為之獨立性極為薄弱，依一般社會健全觀
    念，在時間差距上，難以強行分開，在刑法評價上，以視為
    數個舉動之接續施行，合為包括之一行為予以評價，較為合
    理，應論以接續犯之一罪。
三、被告前因詐欺案件，經臺灣臺中地方法院以105年度中簡字
    第2260號判處有期徒刑2月確定，嗣於106年5月25日易科罰
    金執行完畢，有臺灣高等法院被告前案紀錄表在卷可佐。其
    於有期徒刑執行完畢後，5年內故意再犯本案有期徒刑以上
    之罪，為累犯。審酌被告於上開有期徒刑執行完畢後，再有
    本案犯行，足認被告對刑罰之反應力薄弱，且本件並無司法
    院釋字第775號解釋意旨所指個案應量處最低法定刑，又無
    法適用刑法第59條規定減輕其刑，而應依此解釋意旨裁量不
    予加重最低本刑之情形，爰依刑法第47條第1項規定加重其
    刑。
四、本案被告於其犯行遭發覺後，業與告訴人和解，並已賠償完
    畢，告訴人並表示不再追究被告等情，有刑事撤回告訴狀、
    和解書、彰化銀行匯款回條及告訴人之臺灣銀行帳戶交易紀
    錄查詢資料在卷可佐（見偵卷第123至131頁），堪認被告確
    有盡力籌款以彌補告訴人所受之損害，且被告犯罪後始終坦
    承犯行，深表悔意，參以刑法第336條第2項之業務侵占罪其
    最輕法定本刑為有期徒刑6月，且依刑法第47條第1項累犯規
    定加重其刑後，至少需量處7月以上有期徒刑，是本案就前
    開業務侵占犯行之全部犯罪情節觀之，屬法重而情輕，在客
    觀上當足以引起一般人之同情，堪予憫恕，認縱科法定最低
    之刑猶嫌情輕法重，爰依刑法第59條規定減輕其刑，並依法
    先加後減之。　　
肆、駁回上訴之理由
　　原審以被告犯業務侵占罪之犯行事證明確，適用相關論罪科
    刑之法律規定，並敘明審酌被告為己私利，侵占業務上所收
    取、保管之款項，違背其職責，價值觀顯有偏差，所為應予
    非難。並斟酌被告本案犯罪動機、目的、侵占款項之金額、
    犯後坦承犯行，並與告訴人和解，且依和解內容履行完畢之
    態度，兼衡被告自述之智識程度及家庭經濟生活狀況（見原
    審卷第43頁）等一切情狀，量處有期徒刑5月，並諭知如易
    科罰金，以1000元折算1日之折算標準，另說明沒收與否之
    依據（詳如後述)。經核原審判決之認事用法均無違誤，量
    刑亦屬妥適。被告上訴雖請求從輕量刑等語，惟原審判決已
    注意刑法第57條各款規定之適用，就其量刑詳為審酌並敘明
    理由，既未逾越法定刑度，復未濫用自由裁量之權限，所為
    量刑核無不當或違法，且無輕重失衡之情形，不得遽指為違
    法、不當。被告上訴請求從輕量刑，為無理由，應予駁回。
伍、被告前因詐欺案件，經臺灣臺中地方法院以105年度中簡字
    第2260號判處有期徒刑2月確定，嗣於106年5月25日易科罰
    金執行完畢後，5年以內未曾因故意犯罪受有期徒刑以上刑
    之宣告，此有臺灣高等法院被告前案紀錄表在卷可查。又被
    告已與告訴人和解並賠償完畢，告訴人並表示不再追究被告
    等情，有刑事撤回告訴狀、和解書、彰化銀行匯款回條及告
    訴人之臺灣銀行帳戶交易紀錄查詢資料在卷可佐（見偵卷第
    123至131頁），堪認被告確有盡力籌款以彌補告訴人所受之
    損害，且被告犯罪後始終坦承犯行，經此教訓，當知警惕而
    無再犯之虞，本院綜核各情，認所宣告之刑，以暫不執行為
    適當，併予宣告緩刑3年，以啟自新。另依同條第2項第5款
    之規定，命被告向指定之政府機關、政府機構、行政法人、
    社區或其他符合公益目的之機構或團體，提供200小時之義
    務勞務，並依刑法第93條第1項第2款之規定，應於緩刑期間
    付保護管束，期使被告於義務勞務過程及保護管束期間確切
    明瞭其行為失當，培養正確法治觀念，並深自惕勵。倘被告
    違反上開所定負擔情節重大，足認原宣告之緩刑難收其預期
    效果，而有執行刑罰之必要，依刑法第75條之1第1項第4款
    規定，得撤銷其緩刑之宣告，附此敘明。
陸、沒收之說明
一、按犯罪所得，屬於犯罪行為人者，沒收之，於全部或一部不
    能沒收或不宜執行沒收時，追徵其價額；犯罪所得已實際合
    法發還被害人者，不予宣告沒收或追徵，刑法第38條之1第1
    項前段、第3項、第5項定有明文。
二、被告本案侵占如附表所示之款項共計9萬1405元，及自告訴
    人保險櫃中侵占之款項32萬2615元，共計41萬4020元，均為
    被告本案未扣案之犯罪所得，然被告業與告訴人和解，並依
    和解內容賠償告訴人41萬8165元，有前揭刑事撤回告訴狀、
    和解書、彰化銀行匯款回條及告訴人之臺灣銀行帳戶交易紀
    錄查詢資料在卷可佐，堪認被告本案犯罪所得已實際合法發
    還被害人，依刑法第38條之1第5項之規定，自毋庸宣告沒收
    。　
據上論斷，應依刑事訴訟法第368條，判決如主文。
本案經檢察官周佩瑩提起公訴，檢察官周穎宏到庭執行職務。
中　　華　　民　　國　　111 　年　　7 　　月　　19　　日
            刑事第三庭  審判長法  官  楊  真  明
                              法  官  邱  顯  祥
                              法  官  李  明  鴻
以上正本證明與原本無異。     
不得上訴。                 
                              書記官  陳  慈  傳       
　　　　　　　　　　　　　　　  
　　　　　　　　　　　　　　　  
中　　華　　民　　國　　111 　年　　7 　　月　　19　　日
附表
編號 日期（民國） 金額（新臺幣）   1 109年7月28日 3480元   2 109年8月7日 5800元   3 109年8月11日 3480元   4 109年9月11日 2320元   5 109年9月16日 2320元   6 109年9月23日 2320元   7 109年9月29日 4640元   8 109年10月16日 4650元   9 109年10月21日 1160元  10 109年11月26日 1萬3950元  11 109年12月24日 6270元  12 109年12月20日 9570元  13 110年1月24日 7500元  14 110年2月1日 1萬450元  15 110年2月4日 3480元  16 110年2月10日 520元  17 110年2月10日 1560元  18 110年3月9日 4280元  19 110年4月23日 3135元  20 110年4月26日 520元 備註  共計9萬1405元 

附錄本案論罪科刑法條
中華民國刑法第336條
對於公務上或因公益所持有之物，犯前條第1項之罪者，處1年以
上7年以下有期徒刑，得併科15萬元以下罰金。
對於業務上所持有之物，犯前條第1項之罪者，處6月以上5年以
下有期徒刑，得併科9萬元以下罰金。
前二項之未遂犯罰之。